【裁判字號】    98,審訴,4395
【裁判日期】    981210
【裁判案由】    毒品危害防制條例
【裁判全文】
臺灣高雄地方法院刑事判決            98年度審訴字第4395號
公  訴  人  臺灣高雄地方法院檢察署檢察官
被      告  甲○○
上列被告因毒品危害防制條例案件，經檢察官提起公訴（98年度
毒偵字第5804號），被告就被訴事實均為有罪之陳述，本院告知
被告簡式審判程序之旨，並聽取當事人之意見後，合議庭裁定由
受命法官獨任進行簡式審判程序，判決如下：
    主  文
甲○○施用第一級毒品，累犯，處有期徒刑壹年，扣案第一級毒
品海洛因壹拾肆包（合計淨重壹點零貳公克，空包裝總重點
陸公克），均沒收銷燬之；又施用第二級毒品，累犯，處有期徒
刑肆月。應執行有期徒刑壹年貳月，扣案第一級毒品海洛因壹拾
肆包（合計淨重壹點零貳公克，空包裝總重點陸公克），均
沒收銷燬之。
    事  實
一、甲○○前因施用毒品案件，經本院裁定令入勒戒處所施以觀
    察、勒戒後，認無繼續施用毒品傾向，於民國88年5 月26日
    執行完畢釋放出所，並由本院於88年5 月26日以88年度少調
    字第84 1號裁定不付審理確定。嗣再因施用毒品案件，經本
    院以88年度少調字第1338號裁定令入勒戒處所施以觀察、勒
    戒後，認有繼續施用毒品傾向，復裁定令入戒治處所強制戒
    治，於89年9 月4 日期滿執行完畢，並經臺灣高雄少年法院
    以89年度少護字第1647號裁定應予訓誡。其又因搶奪及竊盜
    案件，經本院以90年度訴字第1758號各判處有期徒刑3 年2
    月、1 年4 月確定，定應執行刑為有期徒刑4 年4 月；復因
    施用毒品案件，經本院以90年訴字第2327號各判處有期徒刑
    7 月、4 月確定，定應執行刑為有期徒刑10月，接續執行於
    96年4 月2 日假釋期滿未經撤銷，未執行之刑以已執行論。
    詎其猶不知悔改，另分別基於施用第一級毒品海洛因及施用
    第二級毒品甲基安非他命之犯意，於98年9 月12日中午12
    時許，在其高雄縣大社鄉○○路55巷9 號4 樓住處內，先以
    針筒注射之方式，施用第一級毒品海洛因1 次。再於施用第
    一級毒品海洛因之後，在同一地點，以玻璃球燒烤之方式，
    施用第二級毒品甲基安非他命1 次。嗣於同年9 月12日18時
    40分許，在高雄市○○區○○路與清豐二路交岔路口處，因
    形跡可疑，為警攔查，當場扣得其自行交付員警之第一級毒
    品海洛因14包（合計淨重1.02公克，空包裝總重3.36公克）
    ，並徵得其同意採集尿液送驗後呈嗎啡、甲基安非他命陽性
    反應，而悉上情。
二、案經高雄市政府警察局楠梓分局移請臺灣高雄地方法院檢察
    署檢察官偵查起訴。
    理  由
一、按本件被告甲○○所犯均為死刑、無期徒刑、最輕本刑為3
    年以上有期徒刑或高等法院管轄第一審案件以外之罪，其於
    準備程序中就前揭被訴事實為有罪之陳述，經本院告知其簡
    式審判程序之旨，並聽取當事人之意見後，本院合議庭認無
    不得或不宜適用簡式審判程序之處，爰依刑事訴訟法第273
    條之1 第1 項規定，裁定本件由受命法官獨任進行簡式審判
    程序，合先敘明。
二、上揭犯罪事實，業據被告於本院審理中坦承不諱，並有查獲
    現場照片6 張附卷可稽，且被告於警詢時所採集之尿液經送
    驗後，結果呈嗎啡、甲基安非他命陽性反應，有偵辦毒品案
    件嫌疑人尿液採證代碼對照表（代號：D98331）、高雄市立
    凱旋醫院濫用藥物尿液檢驗報告各1 份在卷足憑，可徵被告
    於自接受採尿時起回溯96小時內（不含受公權力拘束時間）
    ，確曾施用過第一級毒品海洛因、第二級毒品甲基安非他命
    各1 次無訛，與被告自白之施用時間吻合；另扣案被告自行
    交付員警之白色粉末14包經檢驗成分後，確定均為第一級毒
    品海洛因，業有法務部調查局濫用藥物實驗室98年10月22日
    鑑定書、毒品試驗包檢驗結果照片2 張附卷可證，足認被告
    自白與事實相符，堪予採信。又被告曾因施用毒品案件，受
    如事實欄所載之觀察、勒戒處分執行完畢，並由本院於88年
    5 月26日以88年度少調字第841 號裁定不付審理確定後，5
    年內再犯施用毒品罪而經依法追訴處罰完畢等事實，有臺灣
    高等法院被告前案紀錄表在卷可考。按毒品危害防制條例第
    20 條 、第23條於93年1 月9 日修正施行後，將施用毒品之
    刑事處遇程序，區分為「初犯」及「5 年內再犯」、「5 年
    後再犯」3 種，其立法理由謂：「初犯」經觀察、勒戒或強
    制戒治執行完畢釋放後，「5 年內再犯」者，因其再犯率甚
    高，原實施之觀察、勒戒及強制戒治既已無法收其實效，爰
    依法追訴或裁定交付審理。至於經觀察、勒戒或強制戒治執
    行完畢釋放後，「5 年後再犯」者，前所實施之觀察、勒戒
    或強制戒治已足以遮斷其施用毒品之毒癮，為期自新及協助
    其斷除毒癮，仍適用「初犯」規定，先經觀察、勒戒或強制
    戒治之程序。從而依92年修正後之規定，僅限於「初犯」及
    「5 年後再犯」2 種情形，始應先經觀察、勒戒或強制戒治
    程序。倘被告於5 年內已再犯，經依法追訴處罰，縱其第3
    次再度施用毒品之時間，在初犯經觀察、勒戒或強制戒治執
    行完畢釋放5 年以後，已不合於「5 年後再犯」之規定，且
    因已於「5 年內再犯」，顯見其再犯率甚高，原實施之觀察
    、勒戒或強制戒治，已無法收其實效，即應依該條例第10條
    處罰（最高法院95年第7 次、97年第5 次刑事庭會議決議參
    照）。是被告本件被訴之施用毒品犯行，雖係於初犯之觀察
    、勒戒處分執行完畢釋放出所，並由本院於88年5 月26日以
    88年度少調字第841 號裁定不付審理確定5 年以後而犯，然
    已不合於毒品危害防制條例第20條第3 項「5 年後再犯」之
    規定，揆諸前揭說明，即應依同條例第10條予以追訴處罰。
    綜上，本案事證明確，被告犯行洵堪認定，應予依法論科。
三、核被告所為，係犯毒品危害防制條例第10條第1 項之施用第
    一級毒品罪及同條第2 項之施用第二級毒品罪。其施用第一
    級毒品海洛因與第二級毒品甲基安非他命前分別持有海洛因
    （含扣案第一級毒品海洛因14包）、甲基安非他命之低度行
    為，應各為施用之高度行為所吸收，均不另論罪。又被告所
    犯上開2 罪間，犯意各別，行為互殊，應予分論併罰。再被
    告有如事實欄所記載論罪科刑執行完畢之紀錄，有臺灣高等
    法院被告前案紀錄表附卷可徵，其於有期徒刑案件執行完畢
    後，5 年內故意再犯本件法定刑均為有期徒刑以上之罪，為
    累犯，應依刑法第47條第1 項規定，加重其刑。爰審酌被告
    前因施用毒品案件，迭經觀察、勒戒、強制戒治後，仍未戒
    絕毒癮，顯見其意志不堅，惟念其犯後坦承犯行，態度堪稱
    良好，及其犯罪之動機、目的、手段、所生之損害等一切情
    狀，分別量處如主文所示之刑，並定其應執行之刑，以資懲
    儆。扣案第一級毒品海洛因14包（合計淨重1.02公克，空包
    裝總重3.36公克），及因殘留微量第一級毒品海洛因，無析
    離實益，視同毒品整體之包裝袋，爰依毒品危害防制條例第
    18條第1 項前段規定，不問屬於被告與否，均宣告沒收銷燬
    之。至鑑驗所耗損部分，既已滅失，自毋庸宣告沒收銷燬，
    附此敘明。
據上論斷，應依刑事訴訟法第273 條之1 第1 項、第299 條第1
項前段，毒品危害防制條例第10條第1 項、第2 項，第18條第1
項前段，刑法第11條、第47條第1 項、第51條第5 款，判決如主
文。
本案經檢察官游淑玟到庭執行職務。
中    華    民    國    98    年    12    月    10    日
                  刑事第十庭  法  官    李代昌
以上正本證明與原本無異。
如不服本判決應於收受送達後10日內向本院提出上訴書狀，並應
敘述具體理由；如未敘述上訴理由者，應於上訴期間屆滿後20日
內向本院補提理由書（均須按他造當事人之人數附繕本）「切勿
逕送上級法院」。
中    華    民    國    98    年    12    月    10    日
                              書記官    黃振祐
附錄論罪科刑之法條：
毒品危害防制條例第10條
施用第一級毒品者，處 6 月以上 5 年以下有期徒刑。
施用第二級毒品者，處 3 年以下有期徒刑。


司法院資訊處製作；財團法人民間司法改革基金會備份。
